臺灣板橋地方法院民事判決　　　　　　　96年度訴字第1030號
原　　　告　甲○○
　　　　　　乙○○○
上列二人共同訴訟代理人
　　　　　　吳國輝律師
被　　　告　丙○○　　住臺北縣土城市○○路○段99巷3號8樓
　　　　　　　　　　　（現於臺灣臺北監獄執行中）
　　　　　　　　　　　身分證統一編號：Ｚ000000000號
上列當事人間請求侵權行為損害賠償事件，經本院刑事庭裁定移
送，於中華民國96年10月4日言詞辯論終結，本院判決如下：
    主          文
被告丙○○應給付原告甲○○新臺幣貳佰柒拾壹萬陸仟伍佰貳拾
陸元，給付原告乙○○○新臺幣貳佰捌拾萬零貳佰玖拾貳元，及
均自中華民國九十六年二月十三日起至清償日止，按週年利率百
分之五計算之利息。
訴訟費用由被告負擔。
本判決於原告甲○○以新臺幣玖拾萬元、原告乙○○○以新臺幣
玖拾萬元分別為被告提供擔保後，各得為假執行。
    事 實 及 理 由
壹、當事人之主張：
一、原告方面：
    聲明：被告應給付原告甲○○新臺幣（下同）2,716,526 元
    ，給付原告乙○○○2,800,292 元，及均自起訴狀繕本送達
    被告翌日起至清償日止，按年息百分之五計算之利息。並陳
    明原告願供擔保以代釋明，請准宣告假執行。
    其陳述及所提出之證據如下：
(一)被告丙○○涉嫌殺人案件，經台灣板橋地方法院檢察署檢察
    官偵查終結起提起公訴（起訴書案號：95年度偵字第2717 2
    號），現刻由　鈞院審理在案。原告甲○○、乙○○○為被
    害人丁○○之父及母（原證一），因本件犯罪受有損害，爰
    依刑事訴訟法第487 條向　鈞院提起本件附帶民事請求。
(二)按民法第184 條第1 項前段規定：「因故意或過失不法侵害
    他人權利者，負損害賠償責任」﹔又「不法侵害他人致死者
    ，對於支出醫療及增加生活上需要之費用或殯葬費之人負損
    害賠償責任。被害人對於第三人負有法定扶養費用者，加害
    人對於該第三人亦應負損害賠償責任」、「不法侵害他人致
    死者，被害人之父、母、子、女及配偶，雖非財產上之損害
    ，亦得請求賠償相當之金額」，民法第192 條第1 、2 項及
    第194條復分別定有明文。
(三)被告丙○○與丁○○前係男女朋友關係，丁○○於民國95年
    6 月間向丙○○表示不欲繼續交往，丙○○因不願分手，數
    度找丁○○談判未果，竟萌生殺人犯意，於95年11月14日15
    時30分，先在自家附近之便利商店購買美工刀乙把後，即攜
    該美工刀前往丁○○所任職，位於台北縣土城市○○路587
    巷之3 號之凱斯達實業有限公司，找丁○○談判復合未果，
    丙○○竟基於殺人犯意，持上開美工刀朝丁○○右頸用力劃
    刺，致丁○○頸動脈破裂大量出血，旋不支倒地，嗣經同事
    報警並將丁○○送至板橋亞東醫院急救，丁○○仍因大量出
    血不治死亡。被告丙○○上開行為，業經台灣板橋地方法院
    檢察署檢察官認定稽詳，其殺人犯行洵屬明確，自應同時負
    民事侵權行為損害賠償責任。
(四)被告丙○○應負侵權行為損害賠償責任，原告爰依前揭規定
    ，分別請求賠償範圍如下（詳參附件一損害賠償計算表）：
  １、原告甲○○部分，計請求2,716,526元：
   (1)醫療費用：979元（原證二）。
   (2)殯葬費用：393,260 元（原證三）：原由被害人兄庚○○
      支付，庚○○將此債權讓與原告甲○○。
   (3)法定扶養費：822,287 元：原告甲○○40年5 月28日生，
      被害人丁○○95年11月14日死亡，原告甲○○係55歲，依
      94年臺閩地區男性簡易生命表，原告甲○○此時尚有餘命
      24.29 年（附件二）。按配偶及直系血親相互間互負扶養
      義務，而負扶養義務者有數人，而其親等同一時，應各依
      其經濟能力分擔義務﹔扶養程度，應按受扶養權利者之需
      要，與負扶養義務者之經濟能力及身份定之，民法第1114
      條第1 款、第1116條之1 、第1115條第1 項第3 項、第11
      19條分別定有明文。原告甲○○直系血親卑親屬，除被害
      人丁○○外，尚有戊○○、己○○、庚○○、辛○○（原
      證一），惟戊○○為家庭主婦、辛○○尚在就學（原證四
      ），二人並無收入，實無扶養能力，因此，甲○○受扶養
      期間，其法定扶養義務人除被害人丁○○外，由配偶乙○○○、己○○、庚○○同負扶養義務，被害人丁○○負擔
      原告甲○○法定扶養義務四分之一，負擔期間為24.29 年
      。再按行政院主計處所公佈之94年台灣地區家庭收支調查
      報告台灣地區總平均每人每年最終消費支出204,993 元（
      每月17,083元）為扶養標準（附件三），一次請求，採年
      息百分之五複式霍夫曼式計算法，第一年不扣除中間利息
      ，原告甲○○得請求之法定扶養費為822,287 元（計算式
      ：204993╳16.045181/4 ＝822287）。
   (4)精神慰撫金150 萬元：原告甲○○含辛茹苦撫育被害人丁○○成年，被害人丁○○對原告十分孝順，每月薪資不高
      （原證五），平日亦分擔家庭經濟，原告甲○○本得以安
      享晚年無憂生活，未料，丁○○卻突遭被告以美工刀刺劃
      右頸部而死，死狀極為淒慘，原告甲○○白髮人送黑髮人
      ，痛失愛女之情，可想而知，家中房貸支付壓力益形沉重
      （原證六）。而被告犯罪後迄今對原告等置若罔聞，無任
      何賠償，更造成原告等身心二次傷害，因此，衡酌上情，
      爰請求精神慰撫金150 萬元以資慰藉。
  ２、原告乙○○○部分，計請求2,800,292元：
   (1)法定扶養費1,300,292 元：原告乙○○○43年3 月15日生
      ，被害人丁○○95年11月14日死亡，原告乙○○○係52歲
      ，依94年臺閩地區女性簡易生命表，原告乙○○○此時尚
      有餘命30.95 年（附件四）。按配偶及直系血親相互間互
      負扶養義務，而負扶養義務者有數人，而其親等同一時，
      應各依其經濟能力分擔義務﹔扶養程度，應按受扶養權利
      者之需要，與負扶養義務者之經濟能力及身份定之，民法
      第1114條第1 款、第1116條之1 、第1115條第1 項第3項
      、第1119條分別定有明文。原告乙○○○直系血親卑親屬
      ，除被害人丁○○外，尚有戊○○、己○○、庚○○、辛○○（原證一），惟戊○○為家庭主婦、辛○○尚在就學
      （原證四），二人並無收入，實無扶養能力，而配偶甲○○罹患極重度重器障腎，需固定洗腎（原證七），亦無經
      濟能力分擔義務，因此，乙○○○受扶養期間，其法定扶
      養義務人除被害人丁○○外，由己○○、庚○○同負扶養
      義務，被害人丁○○負擔原告甲○○法定扶養義務三分之
      一，負擔期間為30.95 年。再按行政院主計處所公佈之94
      年台灣地區家庭收支調查報告台灣地區總平均每人每年最
      終消費支出204,993 元（每月17,083元）為扶養標準（附
      件三），一次請求，採年息百分之五複式霍夫曼式計算法
      ，第一年不扣除中間利息，原告乙○○○得請求之法定扶
      養費為1,300,292 元（計算式：204993╳19.029315/3 ＝
      0000000） 。
   (2)精神慰撫金150萬元：理由同原告甲○○。
  ３、至其餘請求，則待蒐集相關資料計算損害範圍，是謹先依
      民事訴訟法第244 條第4 項各表明請求之最低金額。若屆
      時未能證明損害賠償數額或證明顯有重大困難，懇請　鈞
      院依民事訴訟法第222 條第2 項，審酌一切狀況，定其損
      害數額。
(五)綜上所陳，被告應至少分別賠償原告甲○○2,716,526 元、
    乙○○○2,800,292 元，爰附帶提起本件民事訴訟。
(六)證據：提出損害額計算表、94年臺閩地區男性簡易生命表、
    94年家庭收支調查報告表、94年臺閩地區女性簡易生命表、
    戶籍謄本、醫療費用單據、殯葬費用收據影本、辛○○學生
    證、丁○○扣繳憑單、房屋放貸帳卡明細查詢表、甲○○身
    心障礙手冊等影本為證據。
二、被告方面：
    被告之陳述略以：對於原告請求之金額並無意見，但是目前
    無力賠償，被告之親人曾與原告洽商和解，但並未成功，因
    聲明請求駁回原告之訴等語。
貳、本院依職權查詢丙○○之刑事前案記錄，並調取本院95年度
    重訴字第85號刑事案件偵審全卷。
參、得心證之理由：
一、原告主張之前揭事實，被告並不爭執，且關於被告所涉之刑
    事責任部分，亦經檢察官提起公訴，並經本院刑事庭判處有
    期徒刑15年，被告雖對該第一審刑事判決提起上訴，嗣於96
    年6 月12日具狀向臺灣高等法院撤回上訴而判決確定，現在
    臺灣臺北監獄執行中，依據前述確定判決之記載：「丙○○
    與丁○○前係男女朋友關係，丁○○於民國（下同）95年6
    月間向丙○○表明不欲繼續交往，丙○○不願分手，竟萌生
    恐嚇、加害丁○○生命、身體之犯意，自同年9 月12日下午
    5 時54分許起，在臺北縣土城市住處，接續多日以ＭＳＮ線
    上即時通訊，傳送「西瓜刀我買好ㄌ」、「你身邊ㄉ人我都
    要破壞」、「如果小阿姨瘸ㄌ～他的家不知道如何過吼」、
    「如果叫人強姦壬○～呵呵好玩ㄌ」等實際上本意在加害丁○○生命、身體之文字恫嚇丁○○，使其心生畏懼，足生危
    害於丁○○生命、身體安全；嗣於同年11月14日下午3 時30
    分許，在自家附近某便利商店購買美工刀乙把，即攜往臺北
    縣土城市○○路587 巷7-3 號丁○○任職之凱斯達實業有限
    公司（下稱凱斯達公司），找丁○○談復合未果，丙○○本
    加害丁○○生命之殺人故意，在凱斯達公司『辦公室』，持
    該美工刀朝丁○○右頸部用力刺劃，致丁○○右頸部有銳器
    刀痕約20公分（閉口），傷及第3 、4 頸椎，頸部『靜脈』
    （起訴書誤載為『動脈』）血管破裂出血，丁○○受創後，
    往凱斯達公司『工廠』逃避，丙○○持刀緊追其後，直至丁○○因出血性休克倒地，丙○○始轉身逃逸；嗣經同事報警
    並將丁○○送亞東紀念醫院急救，到醫院時已無生命跡象，
    終不治死亡；嗣於同日下午5 時30分，在臺北縣土城市○○
    路○ 段99巷3 號8 樓，經警查獲，並於案發現場附近草叢內
    ，起獲上揭美工刀壹把。」「丙、核被告所為，係犯刑法第
    271 條第1 項之殺人罪；吸收犯有高度行為吸收低度行為，
    重行為吸收輕行為，實害行為吸收危險行為等關係，均為實
    質上之一罪（最高法院85年度台上字第5073號判決意旨參照
    ），恐嚇危害安全後，進而實施殺人行為，依實害行為吸收
    危險行為之法理，恐嚇危害安全之危險犯行為殺人之實害犯
    行所吸收，不另論罪；爰審酌被告與被害人原係男女朋友關
    係，因『卡債』問題分手，業據被告之母親於本院審理時陳
    明（參見本院審判筆錄第9 頁）。被害人於95年6 月與被告
    分手，即與新男友周○○（年籍見95年度相字第1593號卷第
    57頁）交往，同年7 月間，貳人同居於租屋處，業據周○○
    陳明（參見同上卷頁），然被告曾至被害人丁○○家『長跪
    』，業據丁○○之兄庚○○於偵訊時陳明（參見95年度相字
    第1593號卷第56頁背面），其意在冀被害人丁○○回首，嗣
    於丁○○死亡後，向公訴人陳明『我真的很痛苦，．．』（
    參見95年度相字第1593號卷第78頁），顯見被告對丁○○用
    情本深，兼審酌其犯罪之動機、目的、手段、所生危害，暨
    犯罪後態度等一切情狀，量處如主文所示之刑；」，此經本
    院調取臺灣高等法院96年度上訴字第2033號及本院95年度重
    訴字第85號刑事卷宗核閱屬實，則原告上述主張自堪信為真
    實。
二、按「因故意或過失，不法侵害他人之權利者，負損害賠償責
    任。故意以背於善良風俗之方法，加損害於他人者亦同。」
    、「不法侵害他人致死者，對於支出醫療及增加生活上需要
    之費用或殯葬費之人，亦應負損害賠償責任。」、「被害人
    對於第三人負有法定扶養義務者，加害人對於該第三人亦應
    負損害賠償責任。」、「不法侵害他人致死者，被害人之父
    、母、子、女及配偶，雖非財產上之損害，亦得請求賠償相
    當之金額。」，民法第184 條第1 項、第192 條第1 項、第
    2 項、第194 條分別定有明文。原告主張依據上述法條規定
    ，請求被告賠償其損害，並提出與其陳述相符之94年臺閩地
    區男性簡易生命表、94年家庭收支調查報告表、94年臺閩地
    區女性簡易生命表、戶籍謄本、醫療費用單據、殯葬費用收
    據影本、辛○○學生證、丁○○扣繳憑單、房屋放貸帳卡明
    細查詢表、甲○○身心障礙手冊等影本為證據，且為被告所
    不爭執，則原告此部分主張自堪認為可採。
三、綜上所述，原告主張依侵權行為損害賠償之法律關係，訴請
    被告賠償其損害，即屬正當，應予准許；而被告對於原告請
    求之賠償金額亦無爭執，則原告甲○○請求被告賠償其2,71
    6,526 元，原告乙○○○請求被告賠償其2,800,292 元，及
    均自起訴狀繕本送達被告翌日即96年2 月13日起至清償日止
    ，按法定利率年息百分之五計算之利息，即均應認為有理由
    ，應予准許。
肆、假執行之宣告：原告陳明願供擔保以代釋明聲請宣告假執行
    ，核與法律規定相符，爰酌定相當擔保金額，准予假執行。
伍、本件事證已臻明確，兩造其餘主張及攻擊防禦方法與證據，
    經本院斟酌後，與本件判決結果已不生影響，故不一一論列
    ，附此敘明。
陸、結論：本件原告之訴為有理由，並依民事訴訟法第78條、第
    390條第2項，判決如主文。
中　　華　　民　　國　　96　　年　　10　　月　　18　　日
            民事第一庭  法  官  許  瑞  東
以上正本證明與原本無異
如對本判決上訴，須於判決送達後20日內向本院提出上訴狀
中　　華　　民　　國　　96　　年　　10　　月　　18　　日
                        書記官  賴  玉  芬
